【裁判字號】    97,交抗,212
【裁判日期】    970915
【裁判案由】    聲明異議
【裁判全文】
臺灣高等法院臺南分院交通事件裁定     97年度交抗字第212號
抗  告  人
即受處分人  甲○○
上列抗告人因違反道路交通管理處罰條例案件，不服臺灣嘉義地
方法院中華民國97年7月16日裁定（97年度交聲字第79號），提
起抗告，本院裁定如下：
    主  文
抗告駁回。
    理  由
一、抗告意旨略以：
  (一)於原審中抗告人敘明員警（即證人）盧清海在連絡其他員警
    攜帶酒測器至現場時間，約20多分鐘，員警不耐久候，在酒
    測器尚未送達至現場時已開具完成嘉市警交字第L00000000
    號舉發違反道路交通管理事件通知單（下稱系爭舉發單）。
    並於車主姓名欄註明附酒測單，既未酒測何來酒測單？可見
    員警偽造公文書。
  (二)且員警盧清海無法舉出有力證據證明系爭舉發單係為酒測器
    送達後所開具，依刑事訴訟法第154條第2項所規定之證據原
    則，法院應更為抗告人有利之裁定。
  (三)依公路總局組織條例第8條規定，交通部公路總局嘉義區○
    ○○○○路總局各區監理所組織通則下所設立之監理機關，
    無道路交通管理處罰條例授權處罰，亦不屬交通部管轄，與
    違反道路交通管理處罰條例第8條所稱之公路主管機關也完
    全無關。
  (四)依道路交通管理處罰條例第9條規定處罰機關裁決前應給予
    不服舉發事實者15天之陳述意見機會，但本件處罰機關並無
    進行此項程序，違反上開規定及行政程序法第102條剝奪人
    民訴訟之權利。綜上，本件處罰程序，包括罰單開立程序、
    裁決機關之管轄權等，均非適法，為此，請求撤銷原裁定云
    云。
二、按汽車駕駛人拒絕接受酒精濃度測試之檢定者，處新臺幣（
    下同）6萬元罰鍰，並當場移置保管該汽車及吊銷該駕駛執
    照，道路交通管理處罰條例第35條第4項前段定有明文；又
    按汽車駕駛人，曾依道路交通管理處罰條例第35條第4項前
    段規定吊銷駕駛執照者，3年內不得考領駕駛執照，道路交
    通管理處罰條例第67條第2項亦有明文。次按本條例所定罰
    鍰之處罰，受處罰人接獲違反道路交通管理事件通知單後，
    於15日內得不經裁決，逕依第92條第3項之罰鍰基準規定，
    向指定之處所繳納結案；不服舉發事實者，應於15日內，向
    處罰機關陳述意見；其不依通知所定期限前往指定處所聽候
    裁決，且未依規定期限繳納罰鍰結案或向處罰機關陳述意見
    者，處罰機關得逕行裁決之，道路交道路交通管理處罰條例
    第9條第1項定有明文。
三、經查：
  (一)本件抗告人主張酒測器尚未送達至現場時，舉發員警已開具
    系爭舉發單，並於車主姓名欄註明附酒測單，抗告人既然未
    接受酒測何來酒測單云云，惟查舉發員警盧清海於原審調查
    時已明確證稱其發現抗告人有飲酒情形，即聯絡其他員警帶
    酒測器至現場，旋要求抗告人配合檢測，惟抗告人一直拒絕
    ，經再三告知仍未獲配合等語，衡以抗告人於原審調查時對
    前揭遭攔停之經過情形並不爭執，其並自承當時確有飲酒等
    情，足認舉發員警所言非虛，亦有舉發通知單及嘉義市政府
    警察局第一分局查覆書函附於原審卷可查，是抗告人拒絕配
    合酒測，經員警依法舉發之違規事實明確可證。又警察對於
    已發生危害或依客觀合理判斷易生危害之交通工具，得予以
    攔停並要求駕駛人接受酒精濃度測試之檢定，警察職權行使
    法第8條第1項第3款已定有明文，本件舉發員警因察覺抗告
    人有酒駕情形，即迅通知其它員警攜帶酒測器至現場實施酒
    測，客觀上係防止酒駕危害之合理行為，自合前開規定而屬
    依法行使職權之行為，其執法過程並無不當，抗告人無故未
    予配合酒測，事證明確，其違規行為堪以認定。
  (二)至抗告人附於本院卷之系爭舉發單中車主姓名欄確記載有「
    附酒測單」等字，惟酒測單有無與否，並不影響舉發員警依
    據前揭規定作成本件處罰所認定之違規事實，且對照附於原
    審卷之舉發單位所留存之舉發單，可知舉發員警已在舉發單
    上記載「附酒測單」之處加蓋職章並塗銷「附酒測單」等字
    ，足見舉發員警知其系爭舉發單「附酒測單」等字係誤寫所
    致。
  (三)再者，抗告人另稱本件裁決機關之管轄權，並非適法云云，
    經核現行罰單開立作業，有道路交通管理處罰條例第7條為
    據，裁決機關由交通部公路總局轄下監理所為之，有交通部
    組織法第11條、交通部公路總局組織條例第8條等規定可稽
    ，而裁罰程序係依道路交通管理處罰條例第92條所授權制定
    之「違反道路交通管理事件統一裁罰基準及處理細則」所為
    ，於法均無不合。另本件嘉義市監理站裁決書之裁罰主文中
    記載「異議人未經裁決，於97年1月22日先行繳納罰鍰60,00
    0元」，及裁決日期為應到案日期後之一個月（97年3月5日
    ），有嘉監義裁字第裁76-L00000000號裁決書可證，揆諸前
    揭道路交通管理處罰條例第9條規定說明，本件裁決書之作
    成並無違反上開規定，故抗告人主張本件處罰機關並無給予
    其15天陳述意見之機會，不足採信。
  (四)綜上所述，抗告人既有前揭違規事實，原處分機關依上開規
    定裁處異議人罰鍰60,000元併吊銷駕駛執照，3年內禁考，
    於法核無不合。原審駁回抗告人之聲明異議，核無違誤。抗
    告人提起抗告，認原裁定程序有不合法情事，自無理由，應
    予駁回。
四、據上論結，應依道路交通案件處理辦法第26條，刑事訴訟法
    第412條，裁定如主文。
中    華    民    國    97    年    9     月    15    日
                   刑事第二庭   審判長法  官  葉居正
                                      法  官  郭千黛
                                      法  官  洪碧雀
以上正本證明與原本無異。
不得再抗告。
                                      書記官  魏芝雯
中    華    民    國    97    年    9     月    15    日


司法院資訊處製作；財團法人民間司法改革基金會備份。
